【裁判字號】    92,交上易,327
【裁判日期】    920821
【裁判案由】    過失傷害
【裁判全文】
臺灣高等法院刑事判決                          九十二年度交上易字第三二七號
    上  訴  人  台灣板橋地方法院檢察署檢察官
    被      告  丙○○
右上訴人因過失傷害案件，不服臺灣板橋地方法院九十二年度交易字第二三０號，中
華民國九十二年三月十日第一審判決（起訴案號：臺灣板橋地方法院檢察署九十二年
度偵字第三六一號），提起上訴，本院判決如左：
    主  文
上訴駁回。
    事  實
一、丙○○於民國九十一年七月三十日上午十時三十分許，駕駛車號Ｕ三－七七三八
    號自用小客車，沿台北縣新莊市○○路自三重往桃園方向行駛，途經台北縣新莊
    市○○路五十四號前路段，本應注意兩車併行之間隔，隨時採取必要之安全措施
    ，且當時天氣晴朗，視線及路況良好，並無不能注意之情事，詎竟疏未注意，未
    保持兩車併行之間隔，貿然行駛，致於超車時與在新莊市○○路上同方向其右側
    由甲○○所騎乘之ＭＤＥ－一０三號重型機車發生擦撞，致甲○○人車倒地，受
    有頭部外傷併左額裂傷約七公分、左顴骨骨折、左顳骨骨折合併顏面神經麻痺，
    腦內蜘蛛膜下出血及臉部裂傷等傷害。丙○○肇事後，除召喚救護車將甲○○送
    往行政院衛生署台北醫院急救外，並打電話報警及向前來行政院衛生署台北醫院
    處理車禍事故之台北縣政府警察局新莊分局警員乙○○自首坦承肇事犯罪並接受
    裁判。
二、案經丙○○自首及由甲○○訴由台北縣政府警察局新莊分局報請台灣板橋地方法
    院檢察署檢察官偵查起訴。
    理  由
一、訊據被告丙○○固坦承於右揭時、地發生車禍致被害人甲○○受傷之事實不諱，
    但矢口否認被訴過失傷害之犯行，辯稱：伊在快車道上行駛，係被害人甲○○任
    意行駛快車道，始發生本件車禍，伊不知道為何會擦撞，伊並無過失云云。惟查
    ，右揭犯罪事實，業據被害人甲○○於警訊時及偵審中指訴綦詳，並有道路交通
    事故調查報告表一紙、行政院衛生署台北醫院診斷證明書三紙、現場照片三張、
    車損照片五張在卷可稽。被告雖辯稱伊在快車道上正常行駛，係被害人甲○○任
    意行駛快車道，始發生本件車禍，伊不知道為何會擦撞云云，然查被害人甲○○
    於警訊時及偵審中均堅稱伊係在外側車道上行駛，而依卷附現場圖及照片所示，
    該處為左右各二線車道之道路，內側車道寬三公尺、外側車道寬三．七公尺、路
    肩寬一公尺，被害人甲○○之機車刮地痕長十四．三公尺，距外側車道路面邊線
    僅一公尺，而所遺留地面之血跡痕則在外側車道邊線上，顯見被害人甲○○受撞
    擊時係行駛在外側車道甚明。又查該肇事路段並無禁止機車行駛於外側車道之標
    誌，業經證人即警員乙○○於本院調查時到庭證實（見本院九十二年八月一日訊
    問筆錄）。被告所辯被害人甲○○任意行駛快車道，始發生本件車禍乙節，核屬
    事後卸責之詞，不足採信。
二、按汽車行駛時，駕駛人應注意車前狀況及兩車併行之間隔，並隨時採取必要之安
    全措施，道路交通安全規則第九十四條第三項定有明文。被告駕車即應注意上述
    道路交通安全之規定，隨時採取必要之安全措施，且當時天氣晴朗，視線及路況
    良好，並無不能注意之情事，被告於原審調查時亦坦承事發時並未看到被害人甲○○之機車，是其疏未注意，未保持安全間隔與被害人甲○○發生擦撞，致被害
    人甲○○人車倒地受傷，被告對本件車禍之發生顯有過失。而本件經台灣板橋地
    方法院檢察署檢察官送請台灣省台北縣區車輛行車事故鑑定委員會鑑定結果，亦
    同此認定，有該會九十二年二月十八日北鑑字第九一一八五七號函附卷可參；而
    被害人甲○○因本件車禍受有頭部外傷併左額裂傷約七公分、左顴骨骨折、左顳
    骨骨折合併顏面神經麻痺，腦內蜘蛛膜下出血及臉部裂傷等傷害，亦有行政院衛
    生署台北醫院診斷證明書三紙在卷可考，被告之過失行為與被害人甲○○所受之
    傷害間，具有相當因果關係甚明，本案事證明確，被告犯行堪以認定。又肇事當
    時肇事路段限速五十公里，此經道路交通事故調查報告表載明，並經證人即警員
    乙○○於本院調查時到庭證實（見本院九十二年八月一日訊問筆錄）。則告訴人
    代理人於本院審理時提出照片主張肇事路段速限為三十公里，被告嚴重超速乙節
    ，因其所提照片未標明拍攝日期，且照片所示現場與肇事當日警察所拍攝之現場
    照片（見偵查卷第二十二頁）已有差異（即前者紐澤西護欄係擺設於外側車道邊
    線上而未留慢車道，後者則紐澤西護欄係擺設於慢車道外緣，尚留有慢車道）。
    故告訴人代理人主張肇事當時該道路有限速三十公里之標誌云云，核不足採。
三、核被告所為，係犯刑法第二百八十四條第一項前段之過失傷害罪。被告於車禍發
    生後，除召喚救護車將甲○○送往行政院衛生署台北醫院急救外，並打電話報警
    及向前來行政院衛生署台北醫院處理車禍事故之台北縣政府警察局新莊分局警員
    乙○○自首坦承肇事犯罪並接受裁判。有台北縣政府警察局交通事故案件自首調
    查表一紙附卷可按，並經證人即警員乙○○於本院調查時到庭證實（見本院九十
    二年八月一日訊問筆錄）。被告係對於未發覺之罪自首而受裁判，應依刑法第六
    十二條前段之規定減輕其刑。
四、原審認被告罪證明確，援引刑法第二百八十四條第一項前段、第六十二條前段、
    第四十一條第一項前段，罰金罰鍰提高標準條例第一條前段、第二條之規定，並
    審酌被告過失之程度，被害人所受之傷勢嚴重，犯罪所生之損害，尚未與被害人
    甲○○達成和解（被害人原要求賠償新台幣五百九十萬元，於原審審理中減為一
    百二十萬元），賠償其所受損害，及其肇事後之態度等一切情狀，量處有期徒刑
    四月，並諭知易科罰金之折算標準，以資懲儆。認事用法，並無不合，量刑亦屬
    妥適，檢察官依被害人之請求提起上訴，認原審量刑過輕等語，其上訴無理由，
    應予駁回。
據上論斷，應依刑事訴訟法第三百六十八條，判決如主文。
本案經檢察官陳明光到庭執行職務。
中      華      民      國    九十二    年      八      月    二十一    日
                              臺灣高等法院交通法庭
                                  審判長法  官  陳  正  雄
                                        法  官  許  宗  和
                                        法  官  許  錦  印
右正本證明與原本無異。
不得上訴。
                                        書記官  楊  妙  恩
中      華      民      國    九十二    年      八      月    二十六    日
附錄本案論罪科刑法條全文：
中華民國刑法第二百八十四條
 (過失傷害罪)
因過失傷害人者，處六月以下有期徒刑、拘役或五百元以下罰金，致重傷者，處一年
以下有期徒刑、拘役或五百元以下罰金。
從事業務之人，因業務上之過失傷害人者，處一年以下有期徒刑、拘役或一千元以下
罰金，致重傷者，處三年以下有期徒刑、拘役或二千元以下罰金。


司法院資訊處製作；財團法人民間司法改革基金會備份。
